臺灣臺北地方法院刑事判決　　　　　　　 94年度易字第335號
公　訴　人　臺灣臺北地方法院檢察署檢察官
被　　　告　乙○○
選任辯護人　吳仲立律師
上列被告因傷害案件，經檢察官提起公訴（94年度偵字第1616
號），本院判決如下：
    主  文
乙○○傷害人之身體，處拘役拾日，如易科罰金，以佰元折
算壹日。
    事  實
一、乙○○自民國93年5月7日下午4時起30分許，與友人在臺北
    市○○區○○街330巷11號4樓之1，即丙○○之住處打牌，
    嗣於翌 (8)日凌晨5時許牌局結束，乙○○因尋找鑰匙包不
    著，與丙○○發生爭吵，乙○○竟基於傷害丙○○身體之故
    意，將丙○○壓制在沙發上，揮拳毆打丙○○，致丙○○受
    有頭部鈍挫傷合併輕微腦震盪、四肢多處鈍挫傷之傷害。
二、案經丙○○訴由臺北市政府警察局南港分局報請臺灣臺北地
    方法院檢察署檢察官偵查起訴。
    理  由
一、本件被告對於檢察官證據清單內所提證據之證據能力並不爭
    執，首開敘明。
二、訊據被告乙○○否認有何傷害之行為，辯稱:
    (一)當時是告訴人丙○○踢伊下陰部，伊順勢將其推往沙發之
      方向，伊並無傷害他之意思。
    (二)伊並不清楚告訴人丙○○的傷是如何來的，否認證人丙○
      ○、甲○在審判時之證述。
三、被告選任之辯護人辯護略稱:
    (一)事發當時，因被告甫打開門後，告訴人丙○○以雙手向被
      告亂打，被告乃將趙女雙手抓住，避免趙女再次攻擊。此
      時，趙女突然以膝蓋猛頂被告之下陰部，被告遂基於安全
      之考量將趙女推向沙發處，足徵被告並無傷害告訴人丙○
      ○之行為。
    (二)詎料，告訴人丙○○在沙發處又展開一連串之攻擊行為，
      除抓起桌上之煙灰缸砸向被告，又衝進廚房拿起一把菜刀
      砍向被告，被告因閃避不急被砍到左額頭太陽穴，當時血
      流如注。足徵，當時告訴人丙○○情緒極端失控，造成自
      己碰撞受傷，並非不可能。
    (三)證人丙○○及證人甲○之證述並不一致，均不足以採信。
四、本院認定被告有罪之證據及理由:
    (一)依據國軍松山醫院診斷證明書之記載，告訴人丙○○所受
      之傷害為「頭部鈍挫傷合併輕微腦震盪、四肢多處鈍挫傷
      、左足撕裂傷」等傷害:
      雖被告辯稱告訴人受有「頭部鈍挫傷合併輕微腦震盪、
        四肢多處鈍挫傷」之原因或為「被告將丙○○推向沙發
        時所碰撞，係不慎所造成，非故意傷害所致」云云、或
        稱「四肢傷害或為告訴人丙○○持菜刀傷害被告時拉扯
        所致」云云。
      就告訴人丙○○頭部受傷部分:
        丙○○之子，即證人甲○對於「丙○○在沙發上遭被告
        毆打」之事實，從警詢、偵查及本院審理中之證言始終
        一致，固有部分之情節因時間之經過，或記憶力之衰退
        ，而有不一致之情形 (如被毆打的時間)，然丙○○確
        曾在沙發上遭被告毆打之證述，除與告訴人丙○○於警
        詢、偵查之指訴及審判時之證述一致外，該部分之證言
        ，亦與告訴人丙○○之傷情相符，足資認定告訴人丙○
        ○關於頭部鈍挫傷合併輕微腦震盪之傷勢，確為被告毆
        打所致。雖被告對於該部分傷情，有如上之辯解，但除
        非被告很用力將告訴人丙○○推向桌角或沙發造成碰撞
        ，否則告訴人丙○○頭部鈍挫傷合併輕微腦震盪之傷勢
        ，衡情應尚非被告推告訴人即足所致，被告該項辯稱，
        並不符力學原則，且被告亦未再提出積極之證據或可供
        本院調查之方法，故其辯解並不可採。
      就告訴人丙○○四肢多處鈍挫傷部分:
        因被告毆打告訴人丙○○，丙○○因而掙扎反抗，導致
        四肢多處鈍挫傷，此亦有證人甲○、丙○○之證述可稽
        ，本院審酌該傷情與證人之證述相符，被告對之亦有預
        見，故該部分之認定，亦足肯定。雖被告辯稱該傷勢係
        告訴人持菜刀時，雙方相互拉扯所致，然果真有拉扯行
        為，應係受抓傷之傷勢較為可能，被告之辯解，尚非可
        信。
      至於告訴人丙○○對於左足撕裂傷部分:
        告訴人陳稱該部分係被告持瑞士刀不小心劃傷所致；被
        告則辯稱係告訴人丙○○踩到破掉煙灰缸所致。經查，
        證人丙○○與甲○在審判中對於被告是否持瑞士刀，及
        持瑞士刀如何傷害乙節，證述並不相同 (【甲○證稱:
        該瑞士刀帶有鑰匙；丙○○證稱: 僅有瑞士刀，並無連
        著鑰匙】；【甲○證稱: 被告持瑞士刀在告訴人丙○○
        面前揮舞；告訴人丙○○於偵查時稱: 被告持刀往伊身
        上擦】)，則，被告究竟持何款式的瑞士刀?有無揮舞瑞
        士刀? 究竟如何揮舞? 為何在面前揮舞瑞士刀未傷及手
        、臉，僅傷及左足? 等情，均無法明確說明，實難使本
        院「確信」告訴人丙○○左足撕裂傷確為該瑞士刀所致
        ，檢察官就該部分傷情既然舉證未足，基於被告無自證
        無罪義務之原則，本院自無須審酌被告之辯解是否可採
        ，故該部分傷勢不認定係被告所致。
    (二)至於被告辯稱伊遭告訴人丙○○持菜刀傷害頭部乙節，係
      在被告毆打告訴人丙○○之後所發生之事，並不影響被告
      已成立之傷害罪。故告訴人丙○○事後有無持菜刀傷害被
      告乙節，非本案應認定之事實，本院自不再贅述，併予敘
      明。
五、論罪科刑:
    核被告所為，係犯刑法第277條第1項之傷害罪。爰審酌被告
    曾有傷害前科 (75年7月28日執行完畢，非累犯)素行尚可；
    曾與告訴人丙○○有同居之關係，因遇細故，竟出手毆打告
    訴人丙○○；目前未與告訴人丙○○和解，亦未賠償其損害
    ；及被告犯罪之動機、目的及所生危害等一切情狀，量處如
    主文所示之刑，並諭知易科罰金之折算標準，以示懲儆。
六、公訴意旨另略以: 被告乙○○於93年5月8日上午5時許，因
    尋找鑰匙與丙○○發生爭吵，竟基於妨害丙○○行使權利之
    意思，將之推出門外，並把門反鎖，嗣因丙○○在門外大叫
    並按門鈴，乙○○始開門，故認被告係犯刑法第304條強制
    罪嫌。按犯罪事實應依證據認定之，無證據不得認定其犯罪
    事實，刑事訴訟法第154條第2項定有明文。又所謂認定犯罪
    事實之證據，係指足以認定被告確有犯罪行為之積極證據而
    言，如未發現相當證據，或證據不足以證明，自不能以推測
    或擬制之方法，以為裁判基礎，最高法院40年台上字第86號
    著有判例可稽。又「無罪推定」乃刑事司法程序上之基本原
    則，此種原則表現在刑事案件中，只是另一種形式表示負擔
    之法則。易言之，刑事案件之追訴，必須提出證據（舉證負
    擔），並需說服至無合理懷疑之地步（證明負擔），始能謂
    被告有罪。又此處所謂「合理的懷疑」是指在一切證據經過
    全部的比較或考慮後，審理事實的法官本於道義良知，對於
    該項證據有可以說出理由來的懷疑，此時對於追訴之事實，
    便不能信以為真，便應對被告作出無罪之判決。最高法院88
    年台上字第954號判決亦認「認定犯罪事實所憑之證據，雖
    不以直接證據為限，間接證據亦包括在內，然而無論直接證
    據或間接證據，其為訴訟上之證明，須於通常一般人均不致
    有所懷疑，而得確信為真實之程度者，始得據為有罪之認定
    ，倘其證明尚未到達此一程度，而有合理之懷疑存在時，即
    難遽採為不利被告之認定」，即採此一見解。公訴人固以告
    訴人丙○○陳稱遭被告乙○○關在門外達10分鐘為其認定被
    告犯罪之主要論據，惟該部份事實之認定，僅有證人丙○○
    之證述而已。而證人丙○○又具告訴人之身份，本與被告處
    於相對立之地位，其證言是否可信，巳值懷疑；而究竟告訴
    人丙○○被關在門外多久，攸關認定被告是否具有強制之故
    意，但被告僅坦認該事實之發生，前後不到一分鐘，基於「
    無罪推定」原則；並參酌被告與告訴人丙○○本有事實同居
    之關係；即被告隨即讓告訴人丙○○入內之事實，尚難逕自
    認定被告因細故爭吵，而即有強制之故意，故認被告之辯解
    為可採信。因公訴人認此部分事實與前開傷害罪間，有裁判
    上一罪之關係，故不另為無罪之諭知，附此敘明。
據上論斷，應依刑事訴訟法第299條第1項前段、刑法第277條第1
項、第41條第1項前段，罰金罰鍰提高標準條例第1條前段、第2
條，判決如主文。
本案經檢察官楊智綸到庭執行職務
中　　華　　民　　國　　94　　年　　6　　月　   16    日
                  刑事第六庭審判長法　官  余學淵
                                  法  官  郭惠玲
                                  法  官  趙子榮
右正本證明與原本無異。
如不服本判決，應於判決送達後10日內向本院提出上訴狀（應抄
附繕本）。告訴人或被害人如對於本判決不服者，應具備理由請
求檢察官上訴，其上訴期間之計算係以檢察官收受判決正本之日
期為準。
                                  書記官  林鈴芬
中　　華　　民　　國　　94　　年　　6 　　月　　17　　日
中華民國刑法第277條
 (普通傷害罪)
傷害人之身體或健康者，處三年以下有期徒刑、拘役或一千元以
下罰金。
犯前項之罪因而致人於死者，處無期徒刑或七年以上有期徒刑；
致重傷者，處三年以上十年以下有期徒刑。
